【裁判字號】    95,訴,10662
【裁判日期】    970625
【裁判案由】    塗銷地上權登記等
【裁判全文】
臺灣臺北地方法院民事判決             95年度訴字第10662號
原      告  子○○
訴訟代理人  楊嘉中律師
被      告  辛○○(巳○○之承.
            Ａ○○(巳○○之承.
                      應受送.
            戊○○(巳○○之承.
            丁○○(巳○○之承.
            黃○○(巳○○之承.
            庚○○(巳○○之承.
            己○○(巳○○之承.
            午○○(巳○○之承.
            丙○○(巳○○之承.
            天○○
            丑○○
            玄○○
            戌○○
            寅○○
            宇○○
            宙○○
            未○○
                        3樓
            卯○○
            Ｂ○○
                        1號
            酉○○
            Ｃ○○
            甲○○
            乙○○
            葉志雄(即葉文華遺產管理人)
            癸○○○(即吳玉珠.
            地○○
            亥○○
            辰○○
                        樓
            Ｄ○○
            壬○○
                        樓
            申○○
上列當事人間塗銷地上權登記等事件，本院於中華民國97年6月
18日言詞辯論終結，判決如下：
    主  文
被告辛○○、Ａ○○、戊○○、丁○○、黃○○、丙○○、庚○○、己○○、午○○、天○○、丑○○、玄○○、戌○○、寅○○、宇○○、宙○○、未○○、卯○○、Ｂ○○、酉○○、Ｃ○○、甲○○、乙○○、葉志雄(即葉文華遺產管理人)、癸○○○
、地○○、亥○○、辰○○、Ｄ○○、壬○○、申○○等三十一
人應就新店市○○段一一四二、一一四一及一一四一之一三地號
土地之他項權利部：登記次序：０００一、收件年期：民國九十
五年、字號新登字第二一七一六０號之地上權辦理塗銷登記。
被告辛○○、Ａ○○、戊○○、丁○○、黃○○、丙○○、庚○○、己○○、午○○、天○○、丑○○、玄○○、戌○○、寅○○、宇○○、宙○○、未○○、卯○○、Ｂ○○、酉○○、Ｃ○○、甲○○、乙○○、葉志雄 (即葉文華遺產管理人)、癸○○○、地○○、亥○○、辰○○、Ｄ○○、壬○○、申○○等三十
一人應就門牌號碼新店市○○路四十二號 (即民安段三四二九建
號)建物面積一三五點五四平方公尺建物拆除，將基地返還原告
。
被告辛○○、Ａ○○、戊○○、丁○○、黃○○、丙○○、庚○○、己○○、午○○、天○○、丑○○、玄○○、戌○○、寅○○、宇○○、宙○○、未○○、卯○○、Ｂ○○、酉○○、Ｃ○○、甲○○、乙○○、葉志雄 (即葉文華遺產管理人)、癸○○○、地○○、亥○○、辰○○、Ｄ○○、壬○○、申○○等三十
一人應連帶自民國九十七年六月十八日起至拆屋還地日止按月給
付原告新台幣陸仟捌佰玖拾肆元。
訴訟費用由被告負擔。
本判決第二項於原告以新台幣貳佰肆拾玖萬元為被告供擔保後，
得假執行。
本判決第三項於原告以新台幣柒仟元供擔保後，得假執行。
    事實及理由
一、程序方面：
  (一)本件被告辛○○、Ａ○○、戊○○、丁○○、黃○○、庚○○、己○○、午○○、丙○○、天○○、丑○○、玄○○、
    戌○○、寅○○、宇○○、宙○○、未○○、卯○○、Ｂ○○、酉○○、Ｃ○○、甲○○、乙○○、葉志雄 (即葉文華
    遺產管理人)、癸○○○、地○○、亥○○、辰○○、Ｄ○○、壬○○、申○○經合法通知未於最後言詞辯論期日到場
    ，核無民事訴訟法第386條各款所列情形，爰依原告之聲請
    ，由其一造辯論而為判決。
  (二)按當事人死亡者，訴訟程序在有繼承人承受其訴訟以前當然
    停止；他造當事人，亦得聲明承受訴訟；聲明承受訴訟，應
    提出書狀於受訴法院，由法院送達於他造，民事訴訟法第17
    0條、第175條第2項及第176條分別定有明文。經查，被告業
    水賜業於民國96年7月15日死亡，其繼承人為辛○○、Ａ○○、戊○○、丁○○、黃○○、庚○○、己○○、午○○、
    丙○○，原告遂於97年4月16日具狀聲明由被告辛○○、Ａ
    ○○、戊○○、丁○○、黃○○、庚○○、己○○、午○○
    、丙○○承受訴訟，並經本院依職權查明屬實，核無不合，
    應予准許。
  (三)按訴狀送達後，原告不得將原訴變更或追加他訴。但請求之
    基礎事實同一、擴張或減縮應受判決事項之聲明者，不在此
    限，民事訴訟法第255條第1項第2、3款定有明文。本件原告
    於起訴時之訴之聲明為：「(1)被告應給付原告新台幣248,19
    9 元，及自95年6月1日起至本狀訴之聲明第三項拆屋還地日
    止按月給付原告新台幣6,894元。(2)被告應將新店市○○段
    1142、1141及1141-1三地號土地之他項權利部：登記次序：
    0000-000、收件年期：民國38年、權利人：葉扁頭、設定權
    利範圍：135.54平方公尺之地上權辦理繼承登記，再辦理塗
    銷登記。(3)被告應就門牌號碼新店市○○路42號 (即民安段
    3429建號)建物面積135.54平方公尺建物拆除，將基地返還
    原告。」，並就第三項為備位訴之聲明：被告應就門牌號碼
    新店市○○路42號 (即民安段3429建號)建物面積135.54平
    方公尺辦理繼承登記並將該建物拆除，將基地返還原告。嗣
    後於97年4月8日民事補正起訴狀，將其聲明更改如下：「(1)
    被告辛○○、Ａ○○、戊○○、丁○○、黃○○、丙○○、
    庚○○、己○○、午○○應就新店市○○段1142、1141及
    1141-1三地號土地之他項權利部：登記次序：0000-000、收
    件年期：民國95年、權利人：巳○○、設定權利範圍：135.
    54平方公尺之地上權登記及門牌號碼新店市○○路42號(即
    民安段3429建號)建物面積135.54平方公尺之所有權辦理繼
    承登記。(2)被告辛○○、Ａ○○、戊○○、丁○○、黃○○
    、丙○○、庚○○、己○○、午○○、天○○、丑○○、玄
    ○○、戌○○、寅○○、宇○○、宙○○、未○○、卯○○
    、Ｂ○○、酉○○、Ｃ○○、甲○○、乙○○、葉志雄、癸○○○、地○○、亥○○、辰○○、Ｄ○○、壬○○、申○○等31人應就新店市○○段1142、1141及1141-1三地號土地
    之他項權利部：登記次序：0001、收件年期：民國95年、字
    號新登字第217160號之地上權辦理塗銷登記。(3)被告辛○○
    、Ａ○○、戊○○、丁○○、黃○○、丙○○、庚○○、己○○、午○○、天○○、丑○○、玄○○、戌○○、寅○○
    、宇○○、宙○○、未○○、卯○○、Ｂ○○、酉○○、Ｃ
    ○○、甲○○、乙○○、葉志雄、癸○○○、地○○、亥○○、辰○○、Ｄ○○、壬○○、申○○等31人就門牌號碼新
    店市○○路42號 (即民安段3429建號)建物面積135.54平方
    公尺建物拆除，將基地返還原告。(4)被告辛○○、Ａ○○、
    戊○○、丁○○、黃○○、丙○○、庚○○、己○○、午○○、天○○、丑○○、玄○○、戌○○、寅○○、宇○○、
    宙○○、未○○、卯○○、Ｂ○○、酉○○、Ｃ○○、甲○○、乙○○、葉志雄、癸○○○、地○○、亥○○、辰○○
    、Ｄ○○、壬○○、申○○等31人應連帶自95年6月1日起至
    本狀訴之聲明第三項拆屋還地日止按月給付原告新台幣6,89
    4元。」。嗣後於97年6月5日民事準備狀及97年6月18日言詞
    辯論期日，將其聲明更改如下：「(1)被告辛○○、Ａ○○、
    戊○○、丁○○、黃○○、丙○○、庚○○、己○○、午○○、天○○、丑○○、玄○○、戌○○、寅○○、宇○○、
    宙○○、未○○、卯○○、Ｂ○○、酉○○、Ｃ○○、甲○○、乙○○、葉志雄 (即葉文華遺產管理人)、癸○○○、
    地○○、亥○○、辰○○、Ｄ○○、壬○○、申○○等31
    人應就新店市○○段1142、1141及1141-1三地號土地之他項
    權利部：登記次序：0001、收件年期：民國95年、字號新登
    字第217160號之地上權辦理塗銷登記。(2)被告辛○○、Ａ○○、戊○○、丁○○、黃○○、丙○○、庚○○、己○○、
    午○○、天○○、丑○○、玄○○、戌○○、寅○○、宇○○、宙○○、未○○、卯○○、Ｂ○○、酉○○、Ｃ○○、
    甲○○、乙○○、葉志雄 (即葉文華遺產管理人)、癸○○○、地○○、亥○○、辰○○、Ｄ○○、壬○○、申○○等
    31人就門牌號碼新店市○○路42號 (即民安段3429建號)建
    物面積135.54平方公尺建物拆除，將基地返還原告。(3)被告
    辛○○、Ａ○○、戊○○、丁○○、黃○○、丙○○、庚○○、己○○、午○○、天○○、丑○○、玄○○、戌○○、
    寅○○、宇○○、宙○○、未○○、卯○○、Ｂ○○、酉○○、Ｃ○○、甲○○、乙○○、葉志雄 (即葉文華遺產管理
    人)、癸○○○、地○○、亥○○、辰○○、Ｄ○○、壬○○、申○○等31人應連帶自95年6月18日起至本狀訴之聲明
    第三項拆屋還地日止按月給付原告新台幣6,894元。」，經
    核其聲明之追加變更，請求之基礎原因事實並未改變，且原
    告已就地上權人巳○○部分辦理繼承登記，亦係屬減縮訴之
    聲明之情形，揆諸前開說明，自應認原告所為訴之追加變更
    為合法。
二、實體方面：
   (一)原告起訴主張：舊地號安坑段公館崙小段62地號 (重測後
     為民安段1142地號)，於65年1月10日分割增62-16地號 (重
     測後為民安段1141地號)，再於93年11月1日逕為分割增民
     安段1141-1地號。該三筆土地之土地他項權利部，雖「均
     有設定權利範圍135.54平方公尺之地上權登記」，唯由前
     揭分割經過及比對舊地號安坑段公館崙小段62地號謄本及
     民安段1141、1141-1及1142等謄本，土地他項權利部，均
     分別有「收件日期民國38年、權利人葉扁頭、設定權利範
     圍125.54平方公尺、證明書字號000新店字第000163號」登
     相同記載，是該三筆土地之地上權登記均是同筆地上權登
     記。前述地上權人原為葉扁頭，經原告向地政事務所申辦
     繼承登記完畢，現地上權人即被告應為辛○○、Ａ○○、
     戊○○、丁○○、黃○○、丙○○、庚○○、己○○、午
     ○○、天○○、丑○○、玄○○、戌○○、寅○○、宇○○、宙○○、未○○、卯○○、Ｂ○○、酉○○、Ｃ○○
     、甲○○、乙○○、葉志雄 (即葉文華遺產管理人)、癸○○○、地○○、亥○○、辰○○、Ｄ○○、壬○○、申○○等31人，被告等積欠地上權租金已達2年總額，業經催告
     未為給付，原告遂依民法第836條通知地上權人撤銷地上權
     ，地上權既經合法撤銷，原告本於為系爭地號之所有權人
     ，爰依民法第767條之規定，請求被告塗銷地上權登記、拆
     除座落於民安段1142地號上之3429號建物並返還土地。並
     請求按月給付原告截至拆屋前無權占有系爭土地相當於地
     上權租金計算之損害金，而有關地上權租金之認定，參照
     台北簡易庭92年度店簡字第922號宣示判決筆錄，以月為單
     位，損害金為6894元（82,733÷12月）等語。並聲明：如
     主文所示。
   (二)被告均未於最後言詞辯論期日到場，亦未曾提出書狀作何
     聲明或陳述。
三、查原告主張之前揭事實，業據提出葉扁頭繼承系統表、巳○○繼承系統表、新店市○○段1142地號土地謄本、安坑段公
    館崙小段62地號舊謄本、新店市○○段1141地號土地謄本、
    新店市○○段1141-1地號土地謄本、3429建號建物謄本、台
    北簡易庭92年度店簡字第922號宣示判決筆錄、確定證明書
    、催告函及郵件回執等件為證，核屬相符，被告等就原告提
    出之事證均未到場爭執，復未以書狀表示意見，堪信原告主
    張之事實為真實。從而原告基於撤銷地上權及所有物返還請
    求權之法律關係，請求被告如主文第一至三項所示為有理由
    ，應予准許。
四、假執行之宣告：
    原告陳明願供擔保，聲請宣告假執行，經核並無不合，爰酌
    定相當擔保金額准許之。
五、訴訟費用之負擔：民事訴訟法第78條。
中    華    民    國    97    年    6     月    25    日
                  民事第一庭      法  官  朱漢寶
以上正本係照原本作成
如對本判決上訴，須於判決送達後20日內向本院提出上訴狀
中    華    民    國    97    年    6     月    25    日
                                  書記官  陳彥樺


司法院資訊處製作；財團法人民間司法改革基金會備份。
